臺灣臺東地方法院刑事判決　　　　　　　 96年度訴字第191號
公　訴　人　臺灣臺東地方法院檢察署檢察官
被　　　告　甲○○
上列被告因毒品危害防制條例案件，經檢察官提起公訴 (96年度
毒偵字第236號)，被告於準備程序中為有罪之陳述，經本院合議
庭裁定改由受命法官獨任進行簡式審判程序，判決如下：
    主  文
甲○○施用第一級毒品，累犯，處有期徒刑壹年，減為有期徒刑
陸月；又施用第二級毒品，累犯，處有期徒刑壹年，減為有期徒
刑陸月；應執行有期徒刑拾壹月。
    事  實
一、甲○○前因施用毒品案件，經本院裁定送觀察、勒戒後，認
    有繼續施用毒品之傾向，再經裁定送勒戒處所強制戒治，民
    國92年8月29日戒治期滿執行完畢；又其上開案件，另經本
    院以91年度易字第172號判處有期徒刑7月確定，再連同國防
    部東部地方軍事法院90年度花審字第21號就逃亡案件判處有
    期徒刑10月確定部分，以本院91年度聲字第801號定其應執
    行刑1年4月，於93年2月23日縮刑期滿執行完畢。仍不知悔
    改，再因施用毒品案件，經本院以94年度易字第202號判處
    有期徒刑10月確定，於95年10月31日縮刑期滿執行完畢，猶
    不知警惕，明知海洛因、甲基安非他命分屬毒品危害防制條
    例第2條第2項第1款、第2款所列之第一級毒品和第二級毒品
    ，未經許可，不得非法持用、施用。竟基於施用第一級毒品
    海洛因之犯意，自95年12月初某日起至96年3月27日為警採
    尿前96小時之某一時間內，向蘇進三購入毒品海洛因後 (
    蘇進三所涉販賣毒品部分另案偵查中)，在其臺東縣臺東市
    ○○街48號住處，以注射靜脈方式施用毒品海洛因多次；又
    基於施用第二級毒品甲基安非他命之犯意，於前開時、地，
    向曾新發購入毒品甲基安非他命後 (曾新發所涉販賣毒品部
    分另案偵辦中)，以燒烤玻璃球方式施用毒品甲基安非他命
    多次。嗣於96年3月27日為警傳喚到案，經其同意採尿送驗
    後始查悉上情。
二、案經臺東縣警察局移請臺灣臺東地方法院檢察署檢察官偵查
    起訴。
    理  由
一、本件被告甲○○所犯係死刑、無期徒刑、最輕本刑為3年以
    上有期徒刑以外之罪，被告於準備程序中就被訴事實為有罪
    之陳述，經法官告知簡式審判程序之旨，並聽取公訴人及被
    告意見後，本院認為適宜由受命法官獨任進行簡式審判程序
    ，先予敘明。
二、上揭犯罪事實，業據被告於警詢及本院審理中坦白承認，且
    被告為警查獲時所採集尿液經送驗確呈嗎啡及甲基安非他命
    陽性反應，有慈濟大學濫用藥物檢驗中心檢驗總表、臺東縣
    警察局刑事警察大隊偵二隊勘察採證同意書、尿液代號與真
    實姓名對照表各1份在卷可憑，足認被告之自白與事實相符
    ，其有上揭施用第一、二級毒品海洛因及甲基安非他命之犯
    行，應堪認定。另被告有如上所述之施用毒品前科，亦有臺
    灣高等法院被告前案紀錄表1份在卷可查，是被告於強制戒
    治執行完畢後，5年內一再犯施用毒品罪，依毒品危害防制
    條例第23條第2項規定，自應依法追訴處罰，合先敘明。
三、按刑事法若干犯罪行為態樣，本質上原具有反覆、延續實行
    之特徵，立法時既予特別歸類，定為犯罪構成要件之行為要
    素，則行為人基於概括之犯意，在密切接近之一定時、地持
    續實行之複次行為，倘依社會通念，於客觀上認為符合一個
    反覆、延續性之行為觀念者，於刑法評價上，即應僅成立一
    罪。學理上所稱『集合犯』之職業性、營業性或收集性等具
    有重複特質之犯罪均屬之，例如經營、從事業務、收集、販
    賣、製造、散布等行為概念者是 (最高法院95年度臺上字第
    1079號判決要旨參照)。亦即立法者針對特定刑罰規範之構
    成要件，已預設其本身係持續實行之複次行為，具備反覆、
    延續之行為特徵，故將之總括或擬制成一個構成要件之「集
    合犯」行為，為刑法評價上構成要件之行為單數，應僅成立
    一罪。施用毒品罪具備反覆、延續之行為特徵，故刑法評價
    上，施用毒品應成立集合犯一罪。且刑法第56條連續犯規定
    ，業經修正刪除，並自95年7月1日施行，其修正理由說明四
    並載明「至連續犯之規定廢除後，對於部分習慣犯，例如竊
    盜、吸毒等犯罪，在實務運用上應可參考德、日等國之經驗
    ，委由學界及實務以補充解釋之方式，發展接續犯之概念，
    對於合乎接續犯或包括的一罪之情形，認為構成單一之犯罪
    ，以限縮數罪併罰之範圍」等語，是本院基於前述施用毒品
    構成要件之反覆實行特徵，並考量連續犯規定業經刪除之理
    由，認為行為人基於反覆實行之犯意，在密切接近之一定時
    、地，持續實行單次或複次之施用毒品行為，應僅成立集合
    犯一罪。查被告自承於95年12月初某日起至96年3月27日為
    警採尿前96小時之某時止，持續施用第一級毒品海洛因，及
    第二級毒品甲基安非他命，顯係基於反覆施用毒品之決意，
    多次施用第一級毒品及第二級毒品，揆諸前揭說明，依修正
    後刑法立法精神，均應論以集合犯之包括一罪。
四、再按海洛因及甲基安非他命係屬毒品危害防制條例第2條第2
    項第1款、第2款所列之第一級毒品、第二級毒品，不得非法
    持用、施用。是核被告甲○○所為，係犯毒品危害防制條例
    第10條第1項之施用第一級毒品罪，及同條第2項之施用第二
    級毒品罪。被告持有第一級毒品海洛因、及第二級毒品甲基
    安非他命後進而施用，其持有之低度行為，應為施用之高度
    行為所吸收，不另論罪。又被告所犯施用第一級毒品罪及施
    用第二級毒品罪2罪間，犯意各別，行為互殊，罪名不同，
    應分論併罰。再被告有如犯罪事實欄所載之犯罪科刑及執行
    情形，有臺灣高等法院被告前案紀錄表1份在卷足佐，其於
    有期徒刑執行完畢後，5年內故意再犯有期徒刑以上之罪，
    為累犯，應依刑法第47條第1項之規定，各加重其刑。爰審
    酌被告一再觸犯施用毒品罪，顯見其自制力薄弱，惡行非輕
    ，惟因施用毒品均僅係戕害其自己身心並無加害他人，及犯
    罪後坦承犯行，態度尚可等一切情狀，分別量處如主文所示
    之刑，並定其應執行之刑，以資懲儆。末查被告犯罪之時間
    ，係在96年4月24日之前，所犯符合中華民國96年罪犯減刑
    條例第2條所定之減刑條件，應依該條例第2條第1項第3款規
    定，減減其宣告刑2分之1，附此敘明。
五、據上論斷，應依刑事訴訟法第273條之1第1項、第299條第1
    項前段，毒品危害防制條例第10條第1項、第2項，刑法第11
    條前段、第47條第1項、第51條第5款，中華民國96年罪犯減
    刑條例第2條第1項第3款、第7條，判決如主文。
本案經檢察官乙○○到庭執行職務。
中　　華　　民　　國　　96　　年　　8 　　月　　 1 　　日
                  刑事第二庭    法  官  曾宗欽
以上正本證明與原本無異。
如不服本判決應於收受本判決後10日內向本院提出上訴書狀；上
訴書狀應敘述具體理由。未敘述上訴理由者，應於上訴期間屆滿
後20日內向本院補提理由書狀（均須按他造當事人之人數附繕本
）。「切勿逕送上級法院」。
                                書記官　沈茜庭
中　　華　　民　　國　　96　　年　　8 　　月　　 1 　　日
附錄本案論罪科刑法條全文：
毒品危害防制條例第10條
施用第一級毒品者，處6月以上5年以下有期徒刑。
施用第二級毒品者，處3年以下有期徒刑。
